臺灣高等法院民事判決　　　　　　　　98年度重勞上字第24號
上　訴　人　紀培錦
訴訟代理人　呂榮海律師
　　　　　　黃聖展律師
　　　　　　許如瑩
被　上訴人　精英電腦股份有限公司
法定代理人　林郭文艷
訴訟代理人　朱瑞陽律師
　　　　　　許雅婷律師
上列當事人間請求給付資遺費等事件，上訴人對於中華民國98年
9月18日臺灣士林地方法院96年度勞訴字第12號第一審判決提起
上訴，本院於99年12月29日言詞辯論終結，判決如下：
    主  文
上訴駁回。
第二審訴訟費用由上訴人負擔。
    事實及理由
一、按訴狀送達後，上訴人不得將原訴變更或追加，但擴張或減
    縮應受判決事項之聲明者，不在此限，民事訴訟法第446條
    第1項但書、第255條第1項第3款分別定有明文。查上訴人於
    原審請求被上訴人應給付其新臺幣（下同）1,327萬7,725元
    本息，經原審駁回其訴，上訴人不服，提起上訴，並減縮聲
    明請求被上訴人應給付其848萬1,935元本息（見本院卷第11
    、12頁），嗣於民國（下同）99年4月6日、99年7月5日、99
    年9月15日分別以書狀，依序減縮其聲明為被上訴人應給付
    其791萬3,500元、772萬1,500元、765萬8,440元本息（見本
    院卷第122-123、202-203、225-226頁），核與前揭規定相
    符，應予准許。
二、上訴人主張：上訴人自86年12月1日起任職於訴外人鑫明企
    業股份有限公司（下稱鑫明公司），並簽訂聘雇契約書（下
    稱系爭聘雇契約書）約定每年工作報酬300萬元，嗣上訴人
    於89年6月間與其他鑫明公司員工轉任至被上訴人，並由被
    上訴人當時法定代理人蔣東濬（原名蔣國明）與上訴人約定
    承認上訴人在鑫明公司之年資及待遇，甚至上訴人收入會更
    好，是上訴人轉任被上訴人後之每年工作報酬至少300萬元
    （兩造間之勞動契約，下稱系爭勞動契約），而系爭勞動契
    約約定上訴人每年報酬包括上訴人月薪、年終獎金、員工紅
    利、股票、員工庫藏股獲利等，被上訴人於91年至95年，並
    未依上開兩造間之約定給付上訴人每年至少300萬元報酬，
    被上訴人應給付上訴人積欠之報酬依序為91年24萬4,790元
    、92年116萬5,650元、93年124萬7,500元、94年150萬9,000
    元及95年142萬9,000元，共計559萬5,940元；又被上訴人未
    依系爭勞動契約給付前開報酬，上訴人依勞動基準法（下稱
    勞基法）第14條第1項第5款規定，於95年10月17日通知被上
    訴人於同年月31日終止系爭勞動契約，經被上訴人於同年月
    20日收受，並依同法第17條規定，請求被上訴人給付上訴人
    資遣費206萬2,500元，爰依勞動契約、勞基法之法律關係，
    請求被上訴人如數給付積欠之報酬及資遣費，並加計法定遲
    延利息等情。爰上訴聲明：(一)原判決駁回後開第(二)、(三)項部
    分廢棄。(二)被上訴人應給付上訴人206萬2,500元，及自95年
    12月1日起至清償日止之法定遲延利息。(三)被上訴人應給付
    上訴人559萬5,940元，及其中24萬4,790元部分自92年1月1
    日起，其中116萬5,650元部分自93年1月1日起，其中124萬
    7,500元部分自94年1月1日起，其中150萬9,000元部分自95
    年1月1日起，其中142萬9,000元部分自95年11月1日起，均
    至清償日止之法定遲延利息。(四)願供擔保，請准宣告假執行
    （上訴人於原審請求被上訴人給付上訴人資遣費212萬4,375
    元、積欠90至95年薪資1,080萬元、94年度員工紅利35萬3,3
    50元暨各該加計之法定遲延利息。原審為上訴人全部敗訴之
    判決，上訴人僅就一部分提起上訴，嗣減縮聲明如上，至上
    訴人未上訴及減縮部分，即告確定）。
三、被上訴人則以：上訴人係自90年4月始受僱於被上訴人，並
    約定每月薪資10萬元，被上訴人與鑫明公司並非同一法人主
    體，亦非關係企業，被上訴人並未當然受承上訴人任職於鑫
    明公司之勞動條件；又系爭聘雇契約書僅為訴外人蔣東濬與
    上訴人之個人約定，且該給付之約定期限亦已屆滿，上訴人
    不得持以向被上訴人主張權利；至證人吳載所言「薪資照
    舊」僅單純轉述被上訴人開具之任用條件，上訴人或其他鑫
    明公司轉任被上訴人之勞動條件，仍應由其個別與被上訴人
    協商確認，並非蔣東濬已代表被上訴人與上訴人確認上訴人
    年薪資至少300萬元；又被上訴人為上市公司，其福利、願
    景、發展與鑫明公司不同，上訴人考量相關條件，自有可能
    選擇受僱被上訴人。況且上訴人自任職被上訴人以來，均按
    月領取10萬元薪資，未曾異議，並繼續提供勞務，益徵此為
    兩造合意之薪資條件。又股票紅利之配發須視被上訴人營運
    狀況及發放辦法而定，被上訴人從未承諾給與上訴人股票紅
    利，自無上訴人主張有利原則之適用，且被上訴人就員工紅
    利之發放，依勞基法第29條規定應有裁量之相關權限，而被
    上訴人審酌上訴人協調性不佳，造成部門間運作困擾，經多
    次協談亦無改善，認上訴人表現不符期待，決定不發予94年
    度紅利，並無違反勞動契約。另被上訴人並無不給付上訴人
    工作報酬之情，而未發紅利予上訴人亦屬合法，從而被上訴
    人並未違反勞基法第14條第1項第5款之規定，上訴人請求被
    上訴人給付積欠之工作報酬，並據以終止契約請求被上訴人
    給付資遺費，均屬無據等語，資為抗辯。並答辯聲明：(一)上
    訴駁回。(二)如受不利判決，願供擔保，請准宣告免為假執行
    。
四、經查被上訴人並未給付上訴人94年度紅利或給予庫藏股認股
    權，上訴人嗣於95年10月17日以存證信函向被上訴人表示於
    同年月31日終止系爭勞動契約，經被上訴人於同年月20日收
    受等情，為兩造所不爭執，並有內湖北勢湖郵局第351號存
    證信函、掛號郵件收件回執可稽（見原審勞調字卷第10-16
    頁），堪信為真實。
五、上訴人主張被上訴人未依系爭勞動契約給付上訴人每年300
    萬元工作報酬，上訴人並依勞基法第14條第1項第5款規定終
    止系爭勞動契約，被上訴人應給付上訴人積欠之報酬及依勞
    基法規定之資遣費等情，為被上訴人所否認，並以前揭情詞
    置辯。是本件爭點厥為：被上訴人與上訴人就系爭勞動契約
    是否有年報酬300萬元之約定？爰析述如下：
  (一)上訴人主張系爭勞動契約約定上訴人每年工作報酬至少300
    萬元，無非以被上訴人承受上訴人任職於鑫明公司時之勞動
    條件，並舉系爭聘雇契約書、與其同時自鑫明公司轉任被上
    訴人之證人吳載證詞、被上訴人所提供上訴人人事資料、
    89年12月至90年11月薪資扣繳憑單、被上訴人與鑫明公司為
    關係企業為證，況依經驗法則上訴人豈會放棄原年薪300萬
    元報酬之工作，轉任被上訴人月薪僅10萬餘元之工作，又單
    純沈默並不得推定上訴人默示同意接受月薪10萬餘元，且上
    訴人發現報酬未獲全額給付時，即向被上訴人法定代理人蔣
    東濬反應，並獲股票作為報酬為其論據。
  (二)按工資之數額及給付方式，乃勞動契約之核心內容，亦為攸
    關勞工權益最鉅之事項，是衡諸一般常情，勞雇雙方應係在
    對於工資數額及給付方式均已有充分共識並達於意思合致之
    情況下，始有可能成立勞動契約，尤以每月或每年可領取之
    固定薪資，應無模糊不清之空間存在。又上訴人主張系爭勞
    動契約約定每年報酬至少300萬元，雖上訴人否認本件請求
    之報酬為狹意之工資，惟並不諱言該報酬為其因工作而取得
    （即其請求「工作」報酬之差額，見本院卷第131-136頁）
    ，尤以上訴人係依系爭聘雇契約書（見原審勞訴字卷(三)第16
    頁）上所載數額300萬元為請求依據，此契約書為上訴人所
    親為，其上記載報酬數額明確，若兩造間確有每年報酬至少
    300萬元之約定，應為上訴人自始明確知悉而無模糊不清之
    餘地。
  (三)查上訴人係以遭被上訴人免除其主管職務申請勞資爭議協調
    期間，被上訴人違反勞資爭議處理法第7條、勞基法第29條
    規定拒絕核發上訴人應得之員工紅利或認股權，依勞基法第
    14條第1項第6款「雇主違反勞動契約或勞工法令，致有損害
    勞工權益之虞者」之規定終止系爭勞動契約，有上訴人所發
    存證信函可稽（見原審勞調字卷第10-15頁），亦即當時上
    訴人係以被上訴人於兩造勞資爭議協調時未依勞基法第29條
    規定核發員工紅利、認股權予上訴人，為終止系爭勞動契約
    之依據，上訴人並未言及兩造間有每年工作報酬300萬元之
    約定及被上訴人未依該約定給付報酬而有違反勞基法第14條
    第1項第5款規定：「雇主不依勞動契約給付工作報酬」之情
    形至明；上訴人以該存證信函之內容包括「…扣住本人（即
    上訴人）應得之員工紅利或認股權」，已涉及300萬元之報
    酬云云，自不足取。嗣上訴人於95年12月11日起訴時亦係憑
    前開存證信函請求被上訴人給付終止契約後之資遣費，及參
    酌被上訴人各年度盈餘及上訴人績效而定之94年度員工紅利
    ，並以其按月領取之平均工資10萬7,500元計算資遣費（見
    原審勞調字卷第6-8頁）；上訴人96年4月10日具狀稱：係以
    每月平均工資10萬7,500元計算資遣費，且其於89年隨同被
    上訴人前董事長自訴外公司轉任被上訴人時，被上訴人前董
    事長將上訴人薪資一部分轉用員工紅利方式發給，上訴人因
    94年度工作應得之員工紅利，應依被上訴人95年度股東常會
    議事錄盈餘分配表所載（見原審勞調字卷第20頁），並參酌
    以往各年度盈餘水準及上訴人績效而定，被上訴人各年盈餘
    高低不一，上訴人可配得約數十萬元至數百萬元之員工紅利
    等語（見原審勞訴字卷(一)第14頁）；96年5月30日具狀稱：
    兩造合意上訴人於89年6月30日調至信元公司任職，90年4月
    1日調至被上訴人公司，被上訴人承受上訴人任職鑫明公司
    、信元公司工資與年資，並約定薪資一部分固定現金，一部
    分浮動紅利或其他代替物等語（見原審勞訴字卷(一)92-93頁
    ）；96年6月4日上訴人到庭陳稱：依前董事長與伊之約定，
    被上訴人應每年給付2萬股員工紅利，每年員工紅利按依每
    年盈餘不同會作一些調整外，如果沒有差距過大，伊沒有去
    跟董事長爭執過等語（見原審勞訴字卷(一)第118頁）；96年7
    月4日具狀稱：以兩造約定浮動薪資為2萬股紅利，其後各年
    雖略有差異，乃因上訴人對微幅變動未予爭執以維勞資和諧
    等語（見原審勞訴字卷(一)第131頁）；故至斯時，上訴人仍
    未言及兩造間有300萬元之報酬。嗣96年7月11日原審庭訊時
    上訴人陳稱其請求被上訴人給付紅利之依據，乃依其與被上
    訴人前董事長之約定等語（見原審勞訴字卷(一)第161頁），
    旋於96年8月16日始提出系爭聘雇契約書（見原審勞訴字卷
    (一)第173、194頁），並主張若紅利非工資而以年薪300萬元
    扣除被上訴人按月給付之薪資之差額及其利息等語（見原審
    訴字卷(一)第175、179-180頁）。則上訴人主張自89年6月30
    日任職被上訴人後，兩造是否有300萬元報酬之約定，已屬
    存疑。
  (四)上訴人另主張被上訴人前任董事長蔣東濬曾代表被上訴人表
    示願承受系爭聘雇契約書之內容，即每年年薪300萬元，惟
    部分工資以月薪10萬元給付，部分工資以員工紅利發給，雖
    據其提出系爭聘雇契約書影本1件為證（見原審勞訴字卷(三)
    第16頁），並以被上訴人自伊任職時起，至伊與被上訴人發
    生勞資爭議之前，每年均給予其員工紅利或庫藏股認股權等
    情，主張確有上開約定存在云云。
  (五)查上開聘雇契約書係蔣東濬以其個人名義與上訴人締約，且
    期間為87年1月1日至89年12月31日，此外，別無任何由被上
    訴人公司繼受該契約之記載，此觀該聘雇契約書之內容甚明
    ，自無從憑此逕認被上訴人有承受該契約內容之情事。另上
    訴人於原審稱：伊於86年12月1日與蔣東濬簽訂系爭聘雇契
    約至89年12月31日，伊便自86年12月2日任職於蔣東濬所有
    之鑫明公司，於89年間蔣東濬入股被上訴人，蔣東濬為整合
    人力，在伊同意下於89年6月30日調至關係企業信元公司（
    見原審勞訴字卷(一)第174頁）、系爭聘雇契約書乃約定上訴
    人至鑫明公司境外公司鑫茂公司工作，其上所載蔣東濬個人
    支票乃保證境外公司工資之支付，伊領得鑫茂公司薪資後即
    將該支票返還予蔣東濬（見原審勞訴字卷(三)第171頁）、簽
    立系爭聘雇契約書時本來約定要去大陸，後來蔣東濬要伊留
    在台灣鑫明公司，伊係以蔣東濬支票兌付，鑫明公司未另外
    給付薪資（見原審勞訴字卷(三)第221頁）、89年間在信元公
    司領過月薪10萬元，係蔣東濬要伊去信元公司幫忙作交流電
    源供應器，在信元公司同時也幫鑫明公司、被上訴人做事，
    都是用300萬元充作報酬（見原審勞訴字卷(三)第237-238頁）
    、工資自90年4月始由被上訴人支付（見原審勞訴字卷(二)第5
    2頁、卷(三)第154頁）、伊自89年10月起於被上訴人即有勞保
    投保紀錄，係依鑫明公司之薪資計算，被上訴人沒有另外給
    伊薪水，係以系爭聘雇契約書之蔣東濬個人支票給付（見原
    審勞訴字卷(三)第44-45頁）等語，並有上訴人所提系爭聘雇
    契約書所載86年12月1日至89年12月31日期間其所提供勞務
    受領對象包括鑫明公司、被上訴人、信元公司之對照圖（見
    原審勞訴字卷(二)第139頁、卷(三)第185頁、卷(四)第118頁）、
    系爭聘雇契約書所載蔣東濬簽發個人支票由上訴人兌領之存
    摺影本（見原審勞訴字卷(三)第254-256頁）、上訴人自89年6
    月1日至90年3月31日任職於信元公司，離職當月薪資為9萬8
    ,200元之精成科技股份有限公司（原為信元公司）函及所檢
    附之上訴人各類所得扣繳暨免扣繳憑單（見原審勞訴字卷(三)
    第288、296頁）為憑。是依前開上訴人所述及相關證物，可
    知蔣東濬與上訴人簽立系爭聘雇契約書原係擬派被上訴人至
    境外公司茂鑫公司服務，並以其個人所簽發之支票作為茂鑫
    公司支付薪資之保證，嗣蔣東濬要求上訴人留在台灣鑫明公
    司，於系爭聘雇契約書所載86年12月1日起至89年12月31日
    止期間內，上訴人除為鑫明公司服勞務，並自88年間起為被
    上訴人服勞務，均以前開蔣東濬個人所簽發之支票充作報酬
    【至上訴人另主張90年給付18張股票應係89年6月26日之前
    集體轉任約定下之實質紅利，為蔣東濬承諾鑫明公司員工願
    轉任被上訴人者除承受工資外並再發給紅利為誘因（見原審
    勞訴字卷(四)第25-26頁），故非約定之工作報酬】，並另自8
    9年6月30日起至89年12月31日向信元公司領取月薪10萬元並
    為信元公司服勞務，亦即由蔣東濬個人給付上訴人報酬並指
    派上訴人可能提供勞務之對象包括茂鑫公司、鑫明公司、被
    上訴人、信元公司等，準此，系爭聘雇契約書應為蔣東濬個
    人與上訴人間之約定，難認係蔣東濬代表其所經營之營利事
    業與上訴人之約定，自無上訴人所主張被上訴人承受其與鑫
    明公司300萬元報酬之勞動條件。
  (六)次查證人吳載於原審證稱：伊在鑫明公司係上訴人之主管
    並一起轉任被上訴人；轉任被上訴人之薪資完全按照鑫明公
    司的薪資，記得蔣東濬說鑫明公司只能領死薪水，被上訴人
    是上市公司可以發股票，是多的；伊與伊部門下屬轉任後的
    每個月薪水都一樣，至於發股票及紅利的事情在轉任時並沒
    有明確地講內容；伊未看過系爭聘雇契約書，伊亦不知蔣東
    濬與上訴人有無約定就薪水不足部分在90年以後改以股票發
    放，或有其他個別約定等語（見原審勞訴字卷(四)第4、5、8
    、9頁），是證人既不知系爭聘雇契約書之存在，亦不知蔣
    東濬與上訴人於轉任時之個別約定，自無從證明蔣東濬業已
    代表被上訴人承受系爭聘雇契約書所載年薪300萬元報酬之
    勞動條件，上訴人以證人證稱蔣東濬允諾轉任薪資照舊、收
    入會更好等語，主張蔣東濬代表被上訴人承受系爭聘雇契約
    書有關年報酬300萬元之約定，自屬無據。
  (七)再查上訴人於原審自陳92年7月22日之10張被上訴人股票係
    補91年度薪水不足300萬元部分，因該年度領取之股數較低
    ，由蔣東濬拿現券給伊，為記名股票，係蔣東濬弟弟蔣國明
    之名義等語（見原審勞訴字卷(三)第154、243頁），並有上訴
    人所提證券存摺影本可憑（見原審勞訴字卷(三)第138頁）。
    上訴人復自陳89年6月26日鑫明公司員工集體轉至被上訴人
    ，且工資由蔣東濬代表被上訴人承受系爭聘雇契約書之年薪
    300萬元支票，此為蔣東濬對被上訴人人事部門保密部分，
    90年4月2日上訴人在信元公司兼職之工資由被上訴人按集體
    約定辦理承受（見原審勞訴字卷(四)第27頁）、被上訴人係承
    受300萬元加上月薪10萬元，蔣東濬稱要以股票給付300萬元
    ，90、91年足夠，92、93年被上訴人組織有變化，伊並未因
    薪水不夠去找蔣東濬，因當時蔣東濬已未實際經營被上訴人
    公司，蔣東濬並要伊有事找總經理及事業部長，但因伊薪資
    保密所以沒找總經理及事業部長（見原審勞訴字卷(四)第149
    頁）等語。是上訴人於91年度報酬不足300萬元時由蔣東濬
    以私人股票交付上訴人以補足之，且有關系爭聘雇契約書所
    載報酬為被上訴人所不知，益證有關上訴人任職被上訴人年
    報酬300萬元乃蔣東濬私下與上訴人之約定，並為上訴人所
    明知，上訴人始會於被上訴人發放員工紅利及年報酬不足30
    0萬元時未向被上訴人公司相關部門反應並要求補足之。上
    訴人以其受雇被上訴人年報酬低於89年以前所得不符常情，
    且上訴人請求被上訴人補足年報酬300萬元並未罹於時效之
    主張，自不足為其有利之認定。
  (八)綜上，上訴人主張其與被上訴人約定年報酬300萬元，為不
    可採，自無上訴人所稱被上訴人違反勞基法第14條第1項第
    5款規定未依系爭勞動契約給付工作報酬之情，則上訴人依
    上開規定終止勞動契約，即非適法，僅生自請離職之效力，
    自不得請求被上訴人給付資遣費。
六、從而，本件上訴人依勞動契約、勞基法第17條之規定請求被
    上訴人給付積欠歷年薪資559萬5,940元、資遣費206萬2,500
    元及各該法定遲延利息，為無理由，不應准許。其假執行之
    聲請亦失所附麗，應併予駁回。原審就此部分為上訴人敗訴
    之判決，及駁回其假執行之聲請，並無不合。上訴意旨指摘
    原判決此部分不當，求予廢棄改判，為無理由，應予駁回。
七、本件上訴人上訴後僅主張被上訴人積欠約定報酬，並依勞基
    法第14條第1項第5款規定終止系爭勞動契約後，請求被上訴
    人給付積欠之報酬及資遣費（見本院卷第223、235、280頁
    ），則上訴人於原審依勞基法第1項第1、2、6款規定主張之
    事由，及兩造其餘攻防方法、未經援用之證據，經本院斟酌
    後，核與判決結果不生影響，故不另一一論述，併此敘明。
八、據上論結，本件上訴為無理由，依民事訴訟法第449條第1項
    、第78條，判決如主文。
中    華    民    國   100    年    1     月    12    日
                      勞工法庭
                        審判長法  官  魏麗娟
                              法  官  黃明發
                              法  官  李媛媛
正本係照原本作成。
如不服本判決，應於收受送達後20日內向本院提出上訴書狀，其
未表明上訴理由者，應於提出上訴後20日內向本院補提理由書狀
（均須按他造當事人之人數附繕本）上訴時應提出委任律師或具
有律師資格之人之委任狀；委任有律師資格者，另應附具律師資
格證書及釋明委任人與受任人有民事訴訟法第466條之1第1項但
書或第2項（詳附註）所定關係之釋明文書影本。如委任律師提
起上訴者，應一併繳納上訴審裁判費。
中    華    民    國   100    年    1     月    12    日
                              書記官  李華安
附註：
民事訴訟法第466條之1（第1項、第2項）：
對於第二審判決上訴，上訴人應委任律師為訴訟代理人。但上訴
人或其他法定代理人具有律師資格者，不在此限。
上訴人之配偶、三親等內之血親、二親等內之姻親，或上訴人為
法人、中央或地方機關時，其所屬專任人員具有律師資格並經法
院認為適當者，亦得為第三審訴訟代理人。